【裁判字號】    98,事聲,23
【裁判日期】    981208
【裁判案由】    聲明異議
【裁判全文】
臺灣雲林地方法院民事裁定              98年度事聲字第23號
異  議  人
即債 務 人  上久工業股份有限公司
法定代理人  楊振聰
相  對  人
即債 權 人  力綱實業社即石春滿
上列異議人對本院司法事務官於民國98年9 月24日所為98年度司
裁全字第114 號假扣押民事裁定聲明異議，本院裁定如下：
    主  文
原裁定廢棄。
前項廢棄部分，相對人之聲請駁回。
聲請程序費用由相對人負擔。
    理  由
一、按當事人對於司法事務官處理事件所為之終局處分，得於處
    分送達後10日之不變期間內，以書狀向司法事務官提出異議
    ；司法事務官認前項異議有理由時，應另為適當之處分；認
    異議為無理由者，應送請法院裁定之；法院認該異議為有理
    由時，應為適當之裁定，認異議為無理由者，應以裁定駁回
    之，民事訴訟法第240 條之4 第1 項至第3 項分別定有明文
    。本件異議人就本院司法事務官於民國98年9 月24日以98年
    度司裁全字第114 號裁定准許相對人聲請假扣押裁定之終局
    處分，以書狀聲明異議（聲明異議人誤載為抗告狀），經核
    與上開條文規定及意旨相符，本院自當予以適當之裁定，合
    先敘明。
二、本件異議意旨略以：相對人聲請假扣押僅說明請求之事實，
    就假扣押之原因即債務人有無隱匿或處分財產，或財產明顯
    減少等情事，至不足以清償；或其他能使法院信相對人主張
    日後不能強制執行或甚難執行之事實，均未見釋明，依最高
    法院94年度台抗字第156 號裁定意旨，即與假扣押要件尚難
    謂合。又異議人固不否認兩造間就工程款項有所爭執，然此
    係相對人延宕工程進度及大量以劣級材料充數，未依設計圖
    施工致工程出現品質與種類瑕疵，且異議人就相關工程事先
    已給付新台幣（下同）1 千餘萬元之工程款，就契約履行已
    盡最大誠意，況異議人所有財產總值將近4 億6 千萬元，均
    未有處分情狀，此為相對人所明知之事實，實難認異議人有
    隱匿或處分財產，或財產明顯減少之情事。相對人利用假扣
    押程序查封異議人全部財產，已屬超額，顯見其執行假扣押
    之意非在保全請求，無非係為影響異議人之資金運作，原裁
    定准相對人得對異議人財產為假扣押，實有不當，爰聲明廢
    棄原裁定等語。
三、按債權人就金錢請求或得易為金錢請求之請求，欲保全強制
    執行者，得聲請假扣押。請求及假扣押之原因應釋明之，前
    項釋明如有不足，而債權人陳明願供擔保或法院認為適當，
    法院得定相當之擔保，命供擔保後為假扣押。民事訴訟法第
    522 條第1 項、第526 條第1 項、第2 項分別定有明文。是
    債權人聲請假扣押，應就其請求及假扣押之原因加以釋明；
    該項釋明如有不足，而債權人陳明願供擔保或法院認為適當
    者，法院得定相當之擔保，命供擔保後為假扣押（最高法院
    94年度台抗字第665 號裁定意旨參照）。若債權人未釋明假
    扣押之原因，諸如債務人浪費財產、增加負擔、或就其財產
    為不利益之處分，將達於無資力之狀態、或移住遠地、逃匿
    無蹤或隱匿財產等情形，即不符假扣押之要件（最高法院96
    年度台抗字第642 號裁判意旨參照）。次按，當事人之主張
    或陳述，與釋明有別，所謂釋明，係指當事人提出即時可以
    調查之證據，俾法院信其主張為真實之謂，當事人之主張或
    陳述，並非使法院得心證之證據方法，自非釋明（最高法院
    72年度台上字第1018號判決意旨足參）。又按釋明事實上之
    主張者，得用可使法院信其主張為真實之一切證據。但依證
    據之性質不能即時調查者，不在此限，民事訴訟法第284 條
    亦定有明文。
四、經查，本件相對人聲請假扣押，固據提出公司基本資料查詢
    、工程契約書、買賣合約書、報價單、估價單、工程預算書
    、調解不成立證明書、98年8 月3 日僑王聯合律師事務所98
    年度僑億字第098080301 號函及臺灣郵政掛號郵件收件回執
    、本院98年度司裁全字第44號民事裁定等件在卷供參。然查
    ，相對人所提上揭各該文件，充其量僅為請求原因即兩造間
    有買賣及工程契約法律關係之釋明，尚非假扣押原因之釋明
    ，相對人雖主張異議人之態度惡劣，表明就是不願意還款，
    使相對人財產受損，俟以律師函催告異議人給付欠款，異議
    人仍置若罔聞，迄未給付欠款；且異議人已知相對人已採取
    法律行動，恐有脫產之行為，相對人恐異議人日後有變賣財
    產、逃匿等日後不能強制執行之虞云云，惟仍未就異議人存
    有上開情事提出相關釋明之事證，難認該當於聲請假扣押之
    法定要件，其假扣押之聲請應不予准許。因之，原裁定准予
    相對人之假扣押聲請即有未洽，異議人異議意旨指摘原裁定
    不當，求為廢棄，為有理由，爰將原裁定廢棄，並更為裁定
    如主文所示。
五、依民事訴訟法第240 條之4 第3 項前段，裁定如主文。
中    華    民    國    98    年    12    月    8     日
                  民事第二庭  法  官  陳秋如
以上正本係照原本作成。
如不服本裁定，應於送達後10日內向本院提出抗告狀，並應繳納
抗告費新臺幣1,000 元。
中    華    民    國    98    年    12    月    8     日
                              書記官  蘇紋泙

司法院資訊處製作；財團法人民間司法改革基金會備份。
